【裁判字號】    89,上訴,653
【裁判日期】    890509
【裁判案由】    偽造文書等
【裁判全文】
臺灣高等法院臺中分院刑事判決            民國八十九年度上訴字第六五三號
    上  訴  人
    即  被  告  乙○○
右上訴人因偽造文書等案件，不服臺灣彰化地方法院中華民國八十八年十一月十日第
一審判決（民國八十八年度訴字第六四九號，起訴案號：臺灣彰化地方法院檢察署民
國八十八年度偵字第五一六七號），提起上訴，本院判決如左：
    主      文
原判決撤銷。
乙○○共同連續行使偽造私文書，足以生損害於公眾及他人，累犯，處有期徒刑陸月
。
盜拷之行動電話機具壹支（000000000號）沒收。
    事      實
一、乙○○曾因吸用安非他命罪，經原審法院判處有期徒刑四月，甫於八十三年四月
    十二日執行完畢。仍不知悔悟，復意圖為自己不法所有，於民國（下同）八十六
    年十月初，在彰化縣鹿港鎮某處，拾獲他人遺失之空白行動電話機具一只，即將
    之侵占入己。復意圖為自己不法之利益，於八十六年（起訴書誤載為八十八年）
    十月中旬，在彰化縣鹿港鎮某電話器材行，委託有犯意聯絡、行為分擔之年約四
    十歲之該器材行人員，盜拷丙○○合法申請許可使用之行動電話手機之內碼00
    0000000號，又基於概括犯意，自八十六年十一月間起至八十七年元月止
    ，在彰化縣境等地，先後多次撥打該盜拷行動電話機具，以無線方式，盜用丙○
    ○之電信設備而供其與張春萬等人通信以為行使，均足以生損害於公用電信事業
    之管理及丙○○。嗣經丙○○發覺電話費暴增，於八十七年二月十六日提出檢舉
    而循線查獲。
二、案經交通部電信總局函請台中地方法院檢察署呈請台灣高等法院台中分院檢察署
    檢察長令轉台灣彰化地方法院檢察署檢察官偵查起訴。
    理      由
一、訊據被告對於在前揭時地盜拷及多次撥用前揭盜拷電話機具之事實坦承不諱，核
    與被害人丙○○指述及證人張春萬所述情節相符，並有行動電話被盜用申報書、
    檢舉紀錄表、被盜撥之明細排序報表等件附卷足資佐證，被告自白與事實相符，
    事證明確，犯行洵堪認定。
二、按行動電話手機之電子序號及內碼等，係手機製造商及行動電話通信業者方有權
    製作，將之輸錄於行動電話手機之電腦電磁記錄內，供行動電話通信業者之電腦
    網路交換控制中心比對查核，以決定是否准許該手機使用者通信之用，乃合於永
    續狀態中表示一定用意證明之刑法文書概念，自屬刑法第二百二十條第二項、第
    二百十條之準私文書（最高法院八十八年度第一次刑事庭會議決議可資參照）。
    又被告行為後電信法業於八十八年十一月三日修正公布，並自同月五日起生效，
    依修正後電信法第五十六條第一項之規定，就本件被告所犯之罪所定法定刑係五
    年以下有期徒刑，得併科新台幣一百五十萬以下罰金，而修正前電信法第五十六
    條第一項之規定，就本件被告所犯之罪所定之法定刑係五年以下有期徒刑、拘役
    或科或併科新台幣十五萬元以下罰金，於比較新舊法後，依刑法第二條第一項但
    書規定，本件自應適用最有利於行為人之舊法。是被告拾獲他人遺失之空白行動
    電話機具，侵占入己，再盜拷偽造他人行動電話之序號、內碼之行動電話手機並
    撥用行使，核其所為，係犯刑法第三百三十七條侵占罪，第二百十六條、第二百
    十條之行使偽造私文書罪及修正前電信法第五十六條第一項盜用電信罪。被告與
    知情之某電信器材行人員盜拷該行動電話內碼，持以使用，彼此間有犯意聯絡與
    行為分擔，應以共同正犯論處。其先後多次犯行，罪名相同，犯意概括，應依連
    續犯以一罪論處。其所犯侵占罪與行使偽造私文書罪及盜用電信罪間，有方法結
    果之牽連關係，應從一重處斷，而被告以一行為觸犯行使偽造私文書罪及盜用電
    信罪，為想像競合犯，應依一重以行使偽造私文書罪處斷。又行使偽造私文書部
    分雖未據公訴人起訴，然本院認有想像競合之關係，為起訴效力所及，基於審判
    不可分原則，應併予審理。被告曾因違反麻醉藥品管理條例案件，經原審法院判
    處有期徒刑四月，得易科罰金確定，甫於八十三年四月十二日易科罰金執行完畢
    之事實，有台灣彰化地方法院檢察署刑案資料查註紀錄表附卷可稽，其受此有期
    徒刑執行完畢後，五年以內再犯有期徒刑以上之罪，應依累犯規定加重其刑。
三、原審予以論罪科刑，固非無見。惟查，被告拾獲侵占行動電話機具部分，為公訴
    人之起訴事實，原審略而未論，核有疏漏，又電信業者未據為客人申請電信機關
    許可使用，即盜拷無正當權源之他人行動電話內碼於被告持有之空機上，豈有不
    知盜拷之理，原審謂該盜拷之電話業者不知情，且未論被告以共同正犯，核違乎
    常理，又告一行為而使電信機構及丙○○被害，而未論以想像競合犯，亦有未合
    。上訴人上訴意旨，空言指摘原審判決不當，雖無理由。然原審判決既有違誤，
    自應由本院予以撤銷改判。爰審酌被告犯罪之動機、目的、犯罪之手段、犯罪所
    生之危險或損害、犯罪後之態度等一切情狀，量處如主文第二項所示之刑。犯罪
    所用之前揭盜拷行動電話機具，為電信器材，雖未扣案，但亦不能證明業已滅失
    ，不問屬於犯人與否，應依電信法第六十條併為沒收之宣告。
四、被告經合法傳喚無正當理由未到庭，爰不待其陳述逕行判決。據上論斷，應依刑
    事訴訟法第三百六十九條第一項前段、第三百六十四條、第三百七十一條、第二
    百九十九條第一項前段，修正前電信法第五十六條第一項、第六十條，刑法第十
    一條前段、第二條第一項但書、第二十八條、第五十六條、第三百三十七條、第
    二百十六條、第二百十條、第二百二十條第二項、第四十七條、第五十五條，判
    決如主文。
本案經檢察官甲○○到庭執行職務。
中      華      民      國    八十九     年      五       月     九     日
                                  臺灣高等法院臺中分院刑事第七庭
                                        審判長法  官  林  榮  龍
                                              法  官  李  寶  堂
                                         法  官  黃  日  隆
右正本證明與原本無異。
如不服本判決應於收受送達後十日內向本院提出上訴書狀，其未述上訴之理由者並
得於提起上訴後十日內向本院補提理由書（均須按他造當事人之人數附繕本）。
                                              書記官  林  端  容
中      華      民      國    八十九     年      五       月     十     日
                                                                        Ｉ


司法院資訊處製作；財團法人民間司法改革基金會備份。
